臺灣高等法院臺中分院刑事判決　　　　94年度上易字第1112號
上　訴　人　臺灣臺中地方法院檢察署檢察官
被　　　告　丙○○○
選任辯護人　朱元宏律師
　　　　　　蘇哲科律師
上列上訴人因被告偽造文書案件，不服臺灣臺中地方法院94年度
易字第988號中華民國94年7月29日第一審判決（起訴案號：臺灣
臺中地方法院檢察署93年調偵字第360號 ），提起上訴，本院判
決如下：
    主  文
原判決撤銷。
丙○○○明知為不實之事項，而使公務員登載於職務上所掌之公
文書，足以生損害於公眾及他人，處有期徒刑伍月，如易科罰金
，以參佰元折算壹日。
    事  實
一、丙○○○係蔡錦雄（蔡錦雄業於民國九十一年四月十一日死
    亡）之妻，二人育有一子（蔡博涼）、二女（蔡淑如、蔡淑
    嬿），蔡錦雄死亡之後，遺有附表所示之一百四十一筆土地
    及二棟建物（即附表編號六九、七○之建物）等遺產。丙○
    ○○明知蔡錦雄生前在外與乙○○育有一女蔡淑媛及一子郭
    博全，而蔡錦雄之上開遺產繼承人，除蔡博涼、蔡淑嬿及蔡
    淑媛三人已依法拋棄繼承之外，其應與蔡淑如及郭博全三人
    共同繼承蔡錦雄所遺上開不動產，詎丙○○○竟基於使公務
    員登載不實之犯意，於九十二年四月一日，委由不知情之陳
    三慶代書製作內容不實之繼承系統表、遺產分割標示及分割
    後歸屬之繼承人附表，並連同戶籍謄本、印鑑證明、財政部
    臺灣省中區國稅局遺產稅免稅證明書等資料，辦理上開遺產
    之繼承分割登記，嗣陳三慶代書再於九十四年八月四日持向
    臺中縣豐原地政事務所申請辦理繼承及分割登記，填寫土地
    登記申請書，致該地政機關之承辦人員，將附表所示不動產
    以分割繼承為由，登記為丙○○○之名義，使該管公務員將
    此不實之事項，登載於職務上所掌之土地登記簿，足以生損
    害地政機關關於土地繼承事項登記管理之正確性及郭博全之
    繼承權利。
二、案經被害人郭博全之母（法定代理人）乙○○訴請臺灣臺中
    地方法院檢察署檢察官偵查起訴。
    理  由
一、本案被告丙○○○（以下簡稱為被告）之上開犯罪事實，業
    據其於原審法院及本院審理時，均坦白承認，核與告訴代理
    人郭美於警、偵訊時所指訴之情節相符，並有臺中縣豐原地
    政事務所函送原審法院之土地登記申請書、遺產標示及分割
    後歸屬之繼承人附表、立遺產分割繼承人名冊、被繼承人蔡
    錦雄繼承系統表各一份，及臺中縣豐原地政事務所於九十四
    年十月十四日以豐地登字第○九四○○○八○○七號函移送
    本院之上開分割繼承登記申請書案（由該所於九十二年八月
    四日以一四一九三○號收件）之謄本類土地建物異動清冊及
    領件之收件清冊影本乙份在卷可憑。足證被告之自白與事實
    相符，堪可採信。本案事證明確，被告犯行洵堪認定。
二、核被告所為，係犯刑法第二百十四條之明知為不實事項使公
    務員登載不實罪。又被告利用不知情之代書陳三慶為上開使
    公務員登載不實事項公文書之犯行，為間接正犯。另本案公
    訴人指訴被告使地政機關人員為不實之遺產繼承分割登記之
    不動產，雖僅有起訴書附表所示之臺中縣后里鄉○○段一○
    一號土地、及同鄉○○段四二四號土地，而與事實不合，尚
    有未洽，惟因被告上開所犯係實質上一罪，故未經檢察官於
    起訴書載明之其他有辦理不實遺產繼承分割登記之不動產部
    分，仍屬起訴效力所及，本院自應併予審判，併此敘明。
三、原審法院就被告上開所犯，予以論罪科刑，固非無見，惟原
    審判決誤認被告使地政機關人員為不實之遺產繼承分割登記
    之不動產，僅有土地及房屋共二筆（且未敘明係何筆土地及
    房屋），尚與卷內資料不合。是本案公訴人上訴意旨雖僅依
    告訴人乙○○之請求，而上訴指摘原審判決量刑過輕，但原
    審判決既有上開可議之處，此部分亦影響量刑之審酌基礎，
    公訴人之上訴即屬有理由，應由本院將原審判決予以撤銷改
    判。爰審酌被告並無前科紀錄、素行尚佳，於原審及本院審
    理時均坦承承行，及其係因受其先夫有婚外情，並產下一女
    一子之衝擊，一時失慮始為本案犯行，以及其使地政機關人
    員為不實之遺產繼承分割登記之不動產雖有附表所示之一百
    四十一筆土地及二棟建物（即附表編號六九、七○之建物）
    ，但依據上開不動產異動清冊顯示大部分土地、建物確有查
    封登記之記載，且就此部分遺產之繼承，財政部臺灣省中區
    國稅局亦有核發「遺產稅免稅證明書」，足證被告辯稱蔡錦
    雄留有大筆債務乙情非虛等一切犯罪情狀，量處有期徒刑五
    月，並諭知有期徒刑易科罰金之折算標準。又被告及其選任
    辯護人雖均請求本院為緩刑之宣告，惟被告既尚未將上開不
    實之遺產繼承分割登記塗銷，侵害被害人郭博全繼承權之狀
    態仍在持續中，本院仍認不宜為緩刑之宣告，併此敘明。
四、據上論斷，應依刑事訴訟法第三百六十九條第一項前段、第
    三百六十四條、第二百九十九條第一項前段、刑法第二百十
    四條、第四十一條第一項前段，罰金罰鍰提高標準條例第一
    項前段、第二條，判決如主文。
本案經檢察官甲○○到庭執行職務。
中　　華　　民　　國　　94　　年　　11　　月　　30　　日
            刑事第三庭  審判長法  官  王  增  瑜
                              法  官  胡  忠  文
                              法  官  廖  柏  基
上列正本證明與原本無異。
不得上訴。
                              書記官  詹  錫  朋
中　　華　　民　　國　　94　　年　　12 　月　　1  　　日
附錄本案論罪科刑法條：
【刑法第二百一十四條】
  明知為不實之事項，而使公務員登載於職務上所掌之公文書，
  足以生損害於公眾或他人者，處三年以下有期徒刑、拘役或五
  百元以下罰金。
                                                      Ａ
